臺灣臺中地方法院交通事件裁定　　　 100年度交聲字第2999號
原處分機關　交通部公路總局臺中區監理所
異　議　人
即受處分人　江佳儒
上列受處分人因違反道路交通管理處罰條例案件，對於交通部公
路總局臺中區監理所民國100 年10月28日所為之處分（中監違字
第裁60－IA0000000 號裁決書），聲明異議，本院裁定如下：
    主  文
原處分撤銷。
江佳儒不罰。
    理  由
一、原處分機關略以：聲明異議人即受處分人江佳儒（下稱異議
    人）所有、車牌號碼3377-NC 號自小客車（下稱上開車輛）
    ，於民國100 年9 月22日18時54分許，行經彰化市○○路與
    泰和路口處，因有「駕車行經有燈光號誌管制之交岔路口闖
    紅燈（經科學儀器採證）」之違規行為，經彰化縣警察局交
    通警察隊依違反道路交通管理處罰條例第53條第1 項規定製
    單逕行舉發。異議人於期限內向原舉發單位提出申訴，經原
    舉發單位查復後仍有不服，本所遂於100 年10月28日依照違
    規事實以中監違字第裁60－IA0000000 號裁決書處罰鍰新臺
    幣（下同）2,700 元整，並依同條例第63條第1 項規定記違
    規點數3 點，逾期依裁決書處罰主文規定辦理，於法應無不
    合等語。
二、異議人聲明異議意旨略以：駕駛人陳文樑於100 年9 月22日
    18 時54 分，行經彰化市○○路至泰和路口，本是綠燈，通
    過泰和路口馬上轉左轉綠燈，此觀諸採證照片旁邊車號3787
    -C6 號車輛預備左轉可資佐證，絕非舉發機關所稱行經有燈
    光號誌管制之交岔路口闖紅燈，爰請鈞院明查，撤銷原處分
    等語。
三、按汽車駕駛人，行經有燈光號誌管制之交岔路口闖紅燈者，
    處1,800 元以上5,400 元以下罰鍰，並記違規點數3 點，道
    路交通管理處罰條例第53條第1 項及第63條第1 項第3 款分
    別定有明文，是前開規定所處罰鍰及記違規點數之對象應係
    以「汽車駕駛人」為受罰主體。次按道路交通管理處罰條例
    之處罰，受舉發違反道路交通管理事件之受處罰人，認為受
    舉發之違規行為應歸責他人者，應於舉發違反道路交通管理
    事件通知單應到案日期前，檢附相關證據及應歸責人相關證
    明文件，向處罰機關告知應歸責人，處罰機關應即另行通知
    應歸責人到案依法處理。逾期未依規定辦理者，仍依本條例
    各該違反條款規定處罰。道路交通管理處罰條例85條第1 項
    固亦有明文。惟細繹上開規定之文義，異議人「逾期未依規
    定辦理」之效果，係處罰機關「仍依本條例各該違反條款規
    定處罰」，並未指發生失權之效果。另觀諸上開規定修正之
    立法理由，亦未表示逾期未告知即生失權效果。況若舉發通
    知單送達異議人時，已逾通知單所定之到案期日，則因未符
    合道路交通管理處罰條例第85條第1 項規定，即未生失權之
    效果。如此一來，將使有無失權之效果取決於舉發通知單送
    達之遲速，如送達在到案期日前者，即生失權效果；送達在
    到案期日後者，即不生失權效果，顯失公平（尤其若舉發通
    知單送達受處分人時，恰係通知單所定到案期日之同日或前
    一日，將使受處分人因無法及時告知應歸責他人之狀況，而
    承受失權之不公平結果）。如認異議人有在期限前提出證明
    之義務，違反則「產生失權之效果」，不得再申請轉罰，無
    異剝奪異議人得舉證免罰之權利，應有法律明文始能為之（
    臺灣高等法院暨所屬法院97年法律座談會刑事類提案第41號
    研討結果參照）。申言之，本條項規定應僅屬處罰機關得為
    實體上處罰之依據，並課予受處罰人適當舉證之義務，縱有
    違反亦不生失權之效果；處罰機關於裁決前，乃至法院聲明
    異議程序中，仍應依違規事實是否存在、有無可歸責原因及
    責任條件等情，為實體上之判斷。復考以道路交通管理處罰
    條例之立法目的乃為加強道路交通管理，維護交通秩序，確
    保交通安全，其本質在維持行政上之秩序，達成國家維持交
    通秩序之行政目的，因而，對於違反本條例所規定行政上義
    務之行為人科以制裁，其性質上屬於行政秩序罰，準此，其
    處罰對象必限於違反行政上義務之人，倘非違反行政上義務
    之行為人，則無受行政秩序罰之理由，乃屬當然。
四、經查：車籍登記為異議人所有之上開車輛，於100 年9 月22
    日18時54分許，行經彰化市○○路與泰和路口處，因有「駕
    車行經有燈光號誌管制之交岔路口闖紅燈（經科學儀器採證
    ）」之違規，經彰化縣警察局交通警察隊依違反道路交通管
    理處罰條例第53條第1 項規定，以車輛所有人即異議人為受
    罰人製單逕行舉發，且上開舉發通知單，業經原處分機關交
    寄郵政機關於100 年10月6 日送達於異議人位於「臺中市○
    區○○○路3 段39巷18號11樓之8 」住所等情，此有彰縣警
    交字第IA0000000 號舉發違反道路交通管理事件通知單暨採
    證照片2 張、中華郵政股份有限公司彰化郵局100 年12月6
    日彰郵字第1001000161號函在卷可稽，是異議人雖未依道路
    交通管理處罰條例第85條第1 項規定，於上開舉發通知單所
    載之應到案日期前（即100 年11月2 日前），檢附相關證據
    及應歸責人相關證明文件，向處罰機關告知應歸責人，固堪
    認定。惟依卷附異議人所提出之聲明異議狀內容以觀，其陳
    稱於前揭時地實際駕駛違規人係「陳文樑」，並非異議人，
    且稱謂欄中亦明確載有車輛駕駛人「陳文樑」之確切年籍資
    料，並經陳文樑以撰狀人身分簽名蓋章其上等情，此有聲明
    異議狀1 份在卷可佐，足認本件違規之實際行為人應係案外
    人「陳文樑」無訛，揆諸前揭說明，異議人違反道路交通管
    理處罰條例第85條第1 項規定，既不生失權之效果，則原處
    分機關尚不得遽認異議人即汽車所有人應受歸責，其仍以汽
    車所有人為本件交通違規之受處分人，自有違誤。
五、綜上，異議人僅係上開車輛之所有人，並無於上開時、地駕
    駛上開車輛為本件違規行為，自非前揭道路交通管理處罰條
    例規定之受罰主體，依法即不得遽以裁罰。原處分機關依道
    路交通管理處罰條例第53條第1 項、第63條第1 項第3 款之
    規定裁處異議人罰鍰2,700 元並記違規點數3 點，顯有未洽
    ，自應由本院撤銷原處分，並為異議人不罰之諭知。
六、本件交通違規行為應受裁處人即實際駕駛行為人陳文樑，應
    由原處分機關另行依法裁處，本院尚不得就聲明異議狀內所
    執違規與否之實體事由逕予審究，附予敘明。
據上論斷，應依道路交通管理處罰條例第87條第2 項，道路交通
事件處理辦法第19條前段，裁定如主文。
中    華    民    國   100    年    12    月    9     日
                  交通法庭    法  官  劉敏芳
以上正本證明與原本無異。
如不服本裁定應於送達後5日內向本院提出抗告狀(應附繕本)並
敘述抗告之理由。
                              書記官  陳淑華
中    華    民    國   100    年    12    月    9     日